【裁判字號】    95,聲,1758
【裁判日期】    951213
【裁判案由】    返還擔保金
【裁判全文】
臺灣高雄地方法院民事裁定              95年度聲字第1758號
聲  請  人  台東區中小企業銀行股份有限公司
法定代理人  甲○○
相  對  人  乙○○
當事人間聲請返還擔保金事件，本院裁定如下：
  主  文
聲請駁回
  理  由
一、聲請意旨略以：聲請人與相對人間因清償借款事件，前遵本
    院94年度裁全字第3868號假扣押裁定，為相對人之利益而以
    現金新台幣163,000 元供擔保。並以94年度存字第2520號提
    存後聲請假扣押，因該執行標的物現為他債權人執行在案（
    案號：95執字第39019 號），經本院以94年度執全字第2157
    號併案執行。而聲請人於假扣押執行後，雖未提起本案訴訟
    ，但已依法聲請為本票裁定確定，且相對人亦未對被保全之
    債權提起消極確認之訴，於執行程序中，亦未提起債務人異
    議之訴，顯見債務人知悉並承認本票債權存在，是以債務人
    應無受有損害，聲請人供擔保之原因應已消滅，爰依民事訴
    訟法第106 條準用第104 條第1 項第1 款之規定，聲請裁定
    返還擔保金等語。
二、按應供擔保之原因消滅者，法院應依供擔保人之聲請，以裁
    定命返還其提存物，民事訴訟法第104 條第1 項第1 款定有
    明文。又按所謂供擔保原因消滅，包括「因釋明假扣押之原
    因而供之擔保，係擔保債務人因假扣押所應受之損害，故必
    待無損害發生，或債權人本案勝訴確定，或就發生之損害已
    經賠償時，始得謂供擔保之原因消滅（最高法院53年度臺抗
    字第279 號判例意旨參照）。
三、經查，聲請人主張上情，業經本院依職權調取94年度裁字第
    3868號、94年度存字第2520 號、94年度執全字第2157 號、
    95年度執字第39019 號等卷宗查明屬實，堪可認定。惟民事
    訴訟法第104 條第1 項第1 款之所謂應供擔保之原因消滅，
    係指無損害發生或債權人本案勝訴確定或就所生損害已經賠
    償而言（參照最高法院53年度台抗279 號判例）。聲請人雖
    以債權人取得法院許可強制執行之裁定確定，債務人並未對
    之提起本票債權不存在之訴，應可認定債務人係對債權人所
    保全之本案請求與以承認，債務人既承認債務存在，自無因
    假扣押強制執行受有損害，而主張供擔保之原因已消滅云云
    。然裁定本票許可強制執行，其性質屬非訟事件，並非本案
    訴訟，縱裁定已經確定，債務人仍可提起本票債權不存在之
    訴訟，甚或主張兩造間基礎法律關係之債權不存在之訴，縱
    聲請人之債權人已提起本票裁定確定，仍非本案訴訟，則聲
    請人自有另行起訴之必要。又聲請人本可定20日以上期間，
    催告受擔保利益人行使權利，亦不致產生供擔保之權利義務
    狀態懸而不決之情形。故聲請人前開所述本票裁定已確定，
    並非應供擔保之原因已消滅。故本件聲請人以其就本票聲請
    裁定准許強制執行業已確定，供擔保之原因已消滅為由聲請
    返還擔保金，核與首揭規定不合，其聲請自屬無據，應予駁
    回。
四、依民事訴訟法第95條、第78條規定，裁定如主文。
中    華    民    國    95    年    12    月    13    日
                  民事第一庭法  官  陳嘉惠
正本證明與原本無異。
如不服本裁定應於送達10日內向本院提出抗告狀，並繳納裁判費
新台幣1,000元。
中    華    民    國    95    年    12    月    13    日
                            書記官  洪婉琪


司法院資訊處製作；財團法人民間司法改革基金會備份。
